【裁判字號】    99,台上,6436
【裁判日期】    991021
【裁判案由】    違反毒品危害防制條例等罪
【裁判全文】
最高法院刑事判決            九十九年度台上字第六四三六號
上  訴  人  甲○○
上列上訴人因違反毒品危害防制條例等罪案件，不服台灣高等法
院台中分院中華民國九十八年二月四日第二審判決（九十七年度
上訴字第二五一七號，起訴案號：台灣台中地方法院檢察署九十
七年度偵字第一００六一號），提起上訴，本院判決如下：
    主  文
 上訴駁回。
    理  由
按刑事訴訟法第三百七十七條規定，上訴於第三審法院，非以判
決違背法令為理由，不得為之。是提起第三審上訴，應以原判決
違背法令為理由，係屬法定要件。如果上訴理由書狀並未依據卷
內訴訟資料，具體指摘原判決不適用何種法則或如何適用不當，
或所指摘原判決違法情事，顯與法律規定得為第三審上訴理由之
違法情形，不相適合時，均應認其上訴為違背法律上之程式，予
以駁回。本件上訴人甲○○上訴意旨略稱：(一)有關第三級毒品愷
他命（Ketamine）、一粒眠（硝甲氮平，Nimetazepam，俗稱「
一粒眠」）之販入價格及販賣單位，上訴人之自白前後不符，而
該部分自白又無共犯可佐，自不得僅憑上訴人之自白為認定犯罪
事實之唯一依據。(二)上訴人係自白稱：「一粒眠一顆進新台幣（
下同）五十元，賣一百元，不過通常用送的比較多，買超過二千
元送一顆一粒眠」等語，則上訴人主觀上就一粒眠部分係欲轉讓
而販入，並非意圖販賣而販入。(三)就上訴人販入毒品部分，並無
證據足以證明有賣出之行為，則原審認定之該部分犯罪事實之情
節及所生損害，顯然較出售毒品予張志傑部分之事實為輕，原審
卻科以較重之刑，已違反比例及平等原則云云。惟查，本件原判
決綜合全案卷證資料，本於事實審法院之推理作用，認定上訴人
有其事實欄所載之犯行，因而撤銷第一審關於販賣毒品予蔡子揚
部分之科刑判決，改判依想像競合犯之規定，從一重論處上訴人
販賣第三級毒品罪刑（累犯，處有期徒刑三年，及為相關從刑之
宣告）；另維持第一審論處上訴人販賣第三級毒品罪刑（累犯，
處有期徒刑二年八月，及為相關從刑之宣告）。均已依據卷內資
料，說明其所憑之證據及認定之理由。對於上訴人否認有上開犯
行，辯稱：「當時係因張志傑表示，找不到他的藥頭，伊把自己
要吸用之愷他命以原價賣給他，並未營利意圖；另有關販入毒品
部分，係因藥頭表示要出國，要求伊簽發交付同額本票，出國期
間，可以自行買賣及施用，如果沒有販賣或施用可以退還」云云
，經綜合調查證據之結果，認不可採，已分別在判決內詳予指駁
，並說明其理由。又公訴意旨另以：上訴人意圖營利販入上開毒
品，嗣於民國九十七年四月十五日二十二時三十分許，經與蔡子
揚聯絡後，相約在台中市○○○路與四川五街口，以四千元之價
格，販賣愷他命十公克予蔡子揚，因認上訴人另涉有販賣第三級
毒品犯行部分，經調查證據之結果，認此部分犯罪尚屬不能證明
，並以公訴人認此部分與上開意圖營利而販入毒品之部分事實，
有實質上一罪關係，故不另為無罪之諭知，亦在判決內加以說明
。原判決所為論述，核與卷證資料相符，從形式上觀察，並無違
背法令之情形。且查：採證認事、證據之取捨及證據證明力之判
斷，俱屬事實審法院之職權，苟無違背證據法則，自不能指為違
法。又供述證據前後雖有差異或矛盾，事實審法院非不可本於經
驗及論理法則，斟酌其他情形，作合理之比較，定其取捨，其就
供述證據之一部，認為真實者，予以採取，亦非法則所不許。因
之，供述之證據縱有差異，事實審法院依憑所為之供述證據，斟
酌其他證據，本於經驗法則與論理法則，取其認為真實之一部，
作為判斷之證據，自屬合法，不能謂所認與部分供述證據之部分
不符，即指判決有證據上理由矛盾之違法。本件原審綜合上訴人
及證人張志傑之供述、卷附內政部警政署刑事警察局九十七年五
月十九日刑鑑字第０九九００六八三二六號鑑定書及扣案之毒品
愷他命、一粒眠、行動電話、電子秤等證據，認定上訴人有上述
罪行。已分別在判決內詳述其採證認事、證據取捨及判斷之理由
，核與證據法則並無違背，為其職權之適法行使，揆之上開說明
，難認原審僅係依上訴人片面不一之自白而為判決，自不能指為
違法。又上訴人販賣毒品愷他命、一粒眠係違法行為，非可公然
為之，而愷他命、一粒眠亦無公定價格，係可任意分裝增減分量
，且每次買賣之價格、數量，亦隨時依雙方之關係深淺、資力、
需求量、對行情之認知、來源是否充裕、查緝是否嚴緊、購買者
被查獲時供述購買對象之可能風險之評估等因素，而異其標準，
機動調整，非可一概而論。從而販賣之利得，實難察得其交易實
情，然販賣者從價差或量差中牟利，方式雖異，惟其販賣行為在
意圖營利則屬同一。況販賣毒品之所謂販賣行為，係行為人基於
營利之目的，而販入或賣出毒品而言。販賣毒品者，其主觀上有
營利之意圖，且客觀上有販賣（即販入或賣出）之行為，即足構
成，至於實際上是否已經獲利，則非所問，即於有償讓與他人之
初，係基於營利之意思，並著手實行，而因故無法高於購入之原
價出售，最後不得不以原價或低於原價讓與他人時，仍屬販賣行
為。上訴人於警詢、偵訊時已供稱：愷他命每公克買進四百元，
要以五百元賣出，一粒眠一顆進價五十元，要賣一百元，若購買
超過二千元就送一顆一粒眠等語，顯見上訴人販入上述毒品即係
意圖出售營利。又上訴人雖以十公克四千元之價格販售愷他命予
張志傑，然上訴人既係基於營利之意思，並著手實行販賣，則其
實際上獲利如何，本非所問；且上訴人於毒品售罄後，復即向他
人購入為數不少之毒品，嗣又伺機販售，顯見上訴人有營利之意
圖。上訴意旨徒憑己意，就上訴人曾自白稱：「一粒眠一顆進五
十元，賣一百元，不過通常用送的比較多，買超過二千元送一顆
一粒眠」等語，即恣意主張其係欲轉讓而販入，並非意圖販賣云
云，顯非適法之第三審上訴理由。另量刑之輕重，係屬事實審法
院得依職權自由裁量之事項，苟於量刑時，已以行為人之責任為
基礎，並斟酌刑法第五十七條各款所列情狀，而未逾越法定範圍
，又未濫用其職權，即不得遽指為違法。原判決就上訴人之犯罪
情節，已在事實欄明白認定，於理由內詳加論斷，並敘明意圖營
利而販入毒品部分，審酌上訴人雖年輕識淺，然既身受高等教育
，自應認知毒品不僅殘害施用者自身健康，且因施用毒品而散盡
家財、連累家人，或為購買毒品鋌而走險者，更不可勝計，嚴重
戕害國人之身心健康，危害社會甚鉅，竟為圖不法利得，販入愷
他命、一粒眠，企圖牟利，所販入毒品數量非寡，情節非輕，漠
視毒品對於他人身心健康之戕害及國家對於杜絕毒品犯罪之禁令
，且於審理時翻異前詞否認犯罪等一切情狀，而為刑之量定，既
未逾越法定刑度，又未濫用自由裁量之權限，亦難指為違法。上
訴人徒憑己意任意指摘原判決違背法令，核與法律規定得為第三
審上訴理由之違法情形，均不相適合，應認其上訴違背法律上之
程式，予以駁回。
據上論結，應依刑事訴訟法第三百九十五條前段，判決如主文。
中    華    民    國  九十九  年    十    月  二十一  日
                      最高法院刑事第二庭
                          審判長法官  莊  登  照
                                法官  陳  世  淙
                                法官  徐  昌  錦
                                法官  許  錦  印
                                法官  吳      燦
本件正本證明與原本無異
                                      書  記  官
中    華    民    國  九十九  年    十    月  二十五  日
                                                     ｍ

司法院資訊處製作；財團法人民間司法改革基金會備份。
